【裁判字號】    91,易緝,242
【裁判日期】    920112
【裁判案由】    詐欺
【裁判全文】
臺灣高雄地方法院刑事判決            九十一年度易緝字第二四二號
    公  訴  人  臺灣高雄地方法院檢察署檢察官
    被      告  甲○○  男  三.
右列被告因詐欺案件，經檢察官提起公訴（九十一年度偵字第六七九號），本院判決
如左：
    主  文
甲○○無罪。
    理  由
一、公訴意旨略以：被告甲○○意圖為自己不法之所有，於民國（下同）九十年六月
    中旬某日，在高雄市○○區○○路八十三巷十九號告訴人乙○○住處，得知告訴
    人乙○○需錢孔急，欲簽發支票向他人調借現金，即向告訴人乙○○佯稱：伊可
    代為調借現金等語，使告訴人乙○○陷於錯誤，而交付其所簽發，票據編號為Ｑ
    Ｂ0000000號、發票日則為九十年七月二十五日、面額新臺幣（下同）五
    萬元之支票一紙予被告甲○○，約定被告甲○○應於九十年六月二十五日，交付
    所調借之現金予告訴人乙○○；詎被告甲○○得手後，即在該支票背面背書，並
    轉手交予他人，並未如期調借現金予告訴人乙○○。嗣九十年七月二十七日，有
    兩名不詳姓名之成年人，持上述支票請求告訴人乙○○兌現，告訴人乙○○始知
    受騙。因認被告甲○○涉犯刑法第三百三十九條第一項之詐欺取財罪嫌等語。
二、公訴人認被告甲○○涉犯右開詐欺罪嫌，係以右揭公訴意旨所載之事實，業據告
    訴人乙○○指訴綦詳，核與證人丙○○於警訊中指訴之情節相符。並有由被告甲
    ○○背書之上述支票影本一紙可稽，參以被告自薦為告訴人調借現金，卻於取得
    支票後，即背書轉手交予他人，並未如期交付現金予告訴人，其有不法所有之意
    圖及詐欺之故意甚為灼然等情，以為論據。訊據被告甲○○固自認曾向告訴人乙
    ○○稱可代為調借現金，而收受告訴人乙○○所交付之右開支票一紙，並與告訴
    人乙○○約定，將於九十年六月二十五日交付所調借得之現金，然屆期並未交付
    之事實，惟堅詞否認有何詐欺之犯行，辯稱：告訴人乙○○所交付之前開支票，
    伊已依約向友人調得款項四萬五千元，惟因其子利松儕在原本與告訴人約定應交
    款之日發生車禍，需要款項繳納住院保證金，以及清償先前積欠之健保費，不得
    以才先加以挪用，致使無法依約給付款項予告訴人，伊一開始並無詐騙告訴人之
    意等語。
三、按犯罪事實應依證據認定之，無證據不得推定其犯罪事實。又不能證明被告犯罪
    者，應諭知無罪之判決，刑事訴訟法第一百五十四條、第三百零一條第一項分別
    定有明文。次按，刑法第三百三十九條第一項詐欺罪之成立，以意圖為自己或第
    三人不法之所有，以詐術使人陷於錯誤，而將本人或第三人之物交付為要件，最
    高法院四十六年台上字第二六０號著有判例可稽，是以若行為人在主觀上並無為
    自己或第三人不法所有之犯意，自難以刑法之詐欺罪相繩之。
四、經查，經本院依職權向高雄縣旗山溪洲醫院函調訴外人利松儕九十年間之就醫資
    料，訴外人利松儕確曾於九十年六月二十五日，因左股骨骨折、右膝挫傷之故，
    入院治療，至同年月二十七日始出院，有溪洲醫院病歷表一份在卷可稽，而訴外
    人利松儕為被告之子之事實，則有訴外人利松儕個人戶籍資料一份在卷可稽；又
    經本院向中央健康保險局高屏分局查詢之結果，訴外人利松濟確曾積欠九十年三
    月至五月份健保費，至九十年六月二十九日始清償完畢，有中央健康保險局高屏
    分局九十一年十二內十日健保高承二字第０九一００二五五五三號函及隨函附送
    之繳費紀錄及投保資料在卷可佐，則被告甲○○右開辯稱：已替告訴人乙○○調
    得款項，係因其子利松儕發生車禍住院，需款使用方先挪用等語，即非虛罔而可
    採信。被告甲○○既在取得上開由告訴人乙○○所交付之支票後，已依約替告訴
    人乙○○以右開支票調得款項，係因其子突發之車禍事故，需款孔急方挪用本應
    依約按期交付予告訴人乙○○之款項，則難謂被告甲○○於自告訴人乙○○處取
    得右開支票之際，有何不法所有之意圖，或係對告訴人乙○○施用詐術，方取得
    前揭支票；依前所述，被告甲○○既無不法所有之主觀犯意，亦無客觀施用詐術
    之舉，自與詐欺取財罪之構成要件有間，而難以該罪相繩之。依上說明，公訴人
    所舉之證據不足以證明被告甲○○確有詐欺犯行。此外，復查無其他積極之證據
    ，足認被告甲○○確有公訴人所指之犯行，不能證明被告甲○○犯罪，依法自應
    為無罪之判決。
五、至臺灣高雄地方法院檢察署於九十一年三月十四日，以該署雄檢楠水九一他九八
    九字第一二五九０號函函請本院併審該署九十一年度他字第九八九號被告甲○○
    涉犯詐欺罪等案件部分，因本件被告甲○○經公訴人提起公訴之部分，不能證明
    確有犯罪，而應為無罪之諭知，已如前述，則臺灣高雄地方法院檢察署此部分函
    請本院併審之部分，即與經起訴之部分，無連續犯等裁判上一罪之關係，復又未
    經起訴，本院自無由加以審判，宜檢還相關卷證資料予檢察官，另為適法之處理
    ，併此敘明。
據上論斷，應依刑事訴訟法第三百零一條第一項，判決如主文。
本案經檢察官郭昭吟到庭執行職務。
中      華      民      國    九十二    年      一      月      十二    日
                                  臺灣高雄地方法院刑事第六庭
                                      法  官  李怡諄
右正本證明與原本無異。
如不服本判決，應於判決送達後十日內，向本院提出上訴狀。
                                      書記官  陳孟瑩
中    華    民    國    九十二    年      一      月      十二        日


司法院資訊處製作；財團法人民間司法改革基金會備份。
